【裁判字號】    97,親,74
【裁判日期】    980227
【裁判案由】    否認婚生子女
【裁判全文】
臺灣彰化地方法院民事判決                97年度親字第74號
原      告  甲○○
訴訟代理人  乙○○
被      告  丙○○
兼法定代理
人          丁○○
上列當事人間否認婚生子女事件，本院於民國九十八年二月十九
日言詞辯論終結，判決如下：
    主      文
確認被告丙○○（男、民國○○○年○月○○日生，身分證統一
編號：Ｚ000000000號）非被告丁○○自原告甲○○受胎所生之子
。
訴訟費用新台幣仟元由被告共同負擔。
    事實及理由
一、按關於認諾及訴訟上自認或不爭執事實之效力之規定，於第
    五百八十九條之訴，不適用之。民事訴訟法第五百九十四條
    定有明文。
二、原告主張：原告與被告丁○○原為夫妻關係，於民國（下同
    ）七十五年十二月二十七日結婚，被告丁○○於八十四年二
    月二十日生下一子即被告丙○○。被告丙○○雖係原告與被
    告丁○○婚姻存續期間受胎，惟被告早已於八十二年七月初
    離家，與訴外人許清山同居，被告丙○○實非被告丁○○自
    原告所受胎，而係原告與訴外人許清山所生，惟因法律明定
    受胎期間之計算，被告丙○○仍被依法推定為原告之婚生子
    女，顯與實情不符，而當時被告丁○○離家出走，並未與原
    告同居，此期間雙方未曾謀面亦至今不知對方訊息，因原告
    次子乙○○向八里鄉公所提出因家庭因素申請服替代役，需
    原告與被告丁○○結婚至今之戶籍謄本，並於九十七年四月
    七日申請戶籍謄本，申請後方發現原告竟多了一個兒子，且
    戶口登記在被告丁○○名下，至今未逾二年，爰提起本件訴
    訟等語。並聲明如主文所示。
三、被告等則以：被告丙○○確非被告丁○○自原告甲○○受胎
    所生等語，並聲明：同意原告之請求。
四、原告主張之事實，業據其提出戶籍謄本影本、台灣士林地方
    法院民事判決影本各乙份在卷可稽。並經本院依職權向財團
    法人長庚紀念醫院函調被告丙○○之親子鑑定報告，觀諸財
    團法人長庚紀念醫院上開報告記載：許清山（Ｚ000000000）
    與丙○○（Ｚ000000000）於九十二年十月十四日至本院做親
    子鑑定。經分析後許清山與丙○○之親子關係概率結果為
    99.99986%，因此可確認兩者之親子關係，有上開親子鑑定
    報告資料可資參佐。復有上開台灣士林地方法院民事判決認
    定被告丁○○八十二年四月二十日即已離家不知去向無誤
    ，是經揆諸前揭事證，原告主張被告丙○○非被告丁○○自
    原告受胎所生乙情，應堪採信。
五、按從子女出生日回溯第一百八十一日起至第三百零二日止，
    為受胎期間。能證明受胎回溯在前項第一百八十一日以內或
    第三百零二日以前者，以其期間為受胎期間。又妻之受胎，
    係在婚姻關係存續中者，推定其所生子女為婚生子女。前項
    推定，夫妻之一方或子女能證明子女非為婚生子女者，得提
    起否認之訴。前項否認之訴，夫妻之一方自知悉該子女非為
    婚生子女，或子女自知悉其非為婚生子女之時起二年內為之
    ，民法第一千零六十二條、第一千零六十三條第一項、第二
    項前段定有明文。又夫妻已逾中華民國九十六年五月四日修
    正前之民法第一千零六十三條第二項規定所定期間，而不得
    提起否認之訴者，得於修正施行後二年內提起之，民法親屬
    編施行法第八條之一亦有明文規定。本件原告自陳於九十七
    年四月七日申請戶籍謄本時，方知悉被告丙○○非其婚生子
    女，縱非屬實，惟仍在民法第一千零六十三條修正施行後二
    年內提起訴訟，依前開民法親屬編施行法之規定，自未逾法
    定除斥期間。本件被告丙○○之受胎期間，既在原告與被告
    丁○○婚姻關係存續中，依法自應推定被告丙○○為原告與
    丁○○之婚生子女。然被告丙○○既非被告丁○○自原告受
    胎所生等情，已如前述，則原告於法定期間內提起本件否認
    子女訴訟，為有理由，應予准許。
六、訴訟費用負擔之依據：民事訴訟法第七十八條、第八十五條
    第一項前段。
中    華    民    國    98    年    2     月    27    日
                        臺灣彰化地方法院家事法庭
                              法  官  謝仁棠
以上正本係照原本作成。
如對本判決上訴，須於判決送達後20日之不變期間內，向本院提
出上訴狀（須附繕本）。
中    華    民    國    98    年    2     月    27    日
                              書記官  廖建興


司法院資訊處製作；財團法人民間司法改革基金會備份。
